【裁判字號】    97,交上訴,360
【裁判日期】    970430
【裁判案由】    公共危險等
【裁判全文】
臺灣高等法院臺南分院刑事判決
上  訴  人
即  被  告  甲○○
上列上訴人因公共危險案件，不服臺灣嘉義地方法院96年度交訴
字第52號中華民國96年12月31日第一審判決（起訴案號：臺灣嘉
義地方法院檢察署96年度偵字第8050號），提起上訴，本院判決
如下：
    主      文
原判決關於肇事逃逸及定執行刑部分均撤銷。
甲○○肇事逃逸部分公訴不受理。
    理      由
一、本件公訴意旨略以：甲○○未領有重型機車駕駛執照，卻於
    民國96年6月20日上午9時13分許，駕駛車牌號碼LH6－989號
    重型機車，沿嘉義市○區○○路由東往西行駛，途經該區北
    興陸橋，本應注意車前狀況，並隨時採取必要之安全措施，
    而依當時情形，天候晴朗、日間自然光線、路面乾燥無缺陷
    及障礙物、視距良好，又無不能注意之情事，竟疏未注意車
    前狀況，致其所騎乘之機車前車頭處，撞及前方同向牽著腳
    踏車行走之王串洪左腳及左側身體，王串洪因而倒臥在地，
    受有左側脛腓開放性骨折及第十二胸椎壓迫性骨折等傷害。
    詎甲○○停車查看後，發現王串洪受傷倒臥在地，無法起身
    ，因害怕擔負責任且慮及其無駕駛執照，竟基於肇事逃逸之
    犯意，迅速騎乘機車逃離現場。經警據報前往處理，循線於
    96年9月12日中午12時許，通知甲○○到嘉羲市警祭局交通
    隊接受詢問，因認被告甲○○涉有刑事訴訟法第185條之4肇
    事逃逸之罪嫌云云（按被告甲○○所犯之過失傷害部分，業
    經臺灣嘉義地方法院判處有期徒刑四月確定在案）。
二、按軍事審判法第1條第1項前段規定：「現役軍人犯陸海空軍
    刑法或其特別法之罪，依本法之規定追訴審判之」；陸海空
    軍刑法第76條第1項第3款規定：「現役軍人犯刑法下列之罪
    者，除本法另有規定外，依各該規定處罰：三、故意犯公共
    危險罪章…第185條之4之罪…」，查陸海空軍刑法之立法體
    例，兼採軍人犯主義及軍事犯主義，除以違背軍事義務之軍
    事犯罪行為為主要規範內容外，並因軍人亦負有一般國民及
    社會責任，為維護軍事安全、軍紀管理及社會治安，對於觸
    犯刑法或其他法律之部分犯罪行為，按其犯罪性質，有納入
    陸海空軍刑法，依軍事審判程序追訴處罰之必要。故陸海空
    軍刑法於第二篇分則中明定純粹軍事犯之處罰，另設第三篇
    附則，就非純粹軍事犯亦加以處罰；其中第76條規定「現役
    軍人犯刑法下列各罪者，除本法另有規定外，依各該規定處
    罰」即係將刑法之處罰規定，引置為陸海空軍刑法之處罰，
    並以「現役軍人」為界定審判權之範圍。亦即現役軍人犯陸
    海空軍刑法第76條所列之刑法各罪者，袛要發覺在任職服役
    中，即應依軍事審判法第1條第1項前段、第5條之規定，由
    軍事法院審判。（93年台非字第241號判例參照）
三、原審就被告甲○○肇事逃逸部分予以論罪科刑，並量處有期
    徒刑七月，固非無見。惟查：本件被告於民國96年5月15日
    入伍服役，並因本件於97年3月1日停役，預計再於98年1月
    間再回役，並有嘉義縣政府97年4月21日函及兵籍卡附卷可
    稽，而被告所犯本件肇事逃逸罪行係於民國96年6月20日上
    午9時13分許，可知被告罪行乃於服役中所犯且發覺於服役
    中，是依前開軍事審判法第1條第1項前段、第5條之規定，
    由軍事法院審判，故原審對於被告應無審判權，惟原審仍於
    96年12月31日對被告甲○○就肇事逃逸部分為實體判決，顯
    有未洽。被告上訴意旨亦執此指摘原判決此部分不當為有理
    由，自應由本院將原判決關於肇事逃逸及定執行刑部分均撤
    銷改判。並改諭知被告甲○○肇事逃逸部分公訴不受理，並
    不經言詞辯論為之。
四、又本件應由臺灣嘉義地方法院檢察署再檢卷函軍事機關依法
    再就本件被告甲○○肇事逃逸部分追訴審理，以期毋枉縱，
    併此明。
據上論斷，應依刑事訴訟法第第369條第1項前段、第364條、第
303條第6款、第372條，判決如主文。
中    華    民    國    97    年    4     月    30    日
                  刑事第五庭    審判長法  官  楊明章
                                      法  官  戴勝利
                                      法  官  顏基典
以上正本證明與原本無異。
如不服本判決，應於收受本判決後十日內向本院提出上訴書狀。
其未敘述上訴理由者並得於提起上訴後十日內向本院補提理由書
狀（均須按他造當事人之人數附繕本）「切勿逕送上級法院」。
                                      書記官  呂嘉文
中    華    民    國    97    年    5     月    1     日


司法院資訊處製作；財團法人民間司法改革基金會備份。
